臺灣高等法院臺中分院刑事判決　　　　　　　　　 九十一年度上訴字第三六○號
　　上　訴　人　臺灣臺中地方法院檢察署檢察官
　　被　　　告　乙○○
　　　　　　　　丙○○
右上訴人因被告等違反廢棄物清理法案件，不服臺灣臺中地方法院九十年度訴字第二
八五四號，中華民國九十一年一月四日第一審判決（起訴案號：臺灣臺中地方法院檢
察署九十年度偵字第一四四八六號）提起上訴，本院判決如左：
    主  文
原判決撤銷。
乙○○、丙○○共同未依規定領有廢棄物清除、處理許可文件，從事廢棄物貯存、清
除、處理，各處有期徒刑壹年肆月；均緩刑肆年。
    事  實
一、乙○○為設於臺中縣豐原市○村里○村路二三○之一號一樓「保森企業有限公司
    」（公司部分未據公訴人提起公訴）之負責人，與丙○○為夫妻關係；乙○○因
    另從事小型土木包工業之工作，於所從事小型土木包工業完成後，尚須將新建之
    建築物或工地內、外之一般廢棄物清除，與丙○○二人均明知未經向主管機關申
    請取得廢棄物清除、處理許可文件，不得從事廢棄物貯存、清除、處理之業務，
    竟基於共同犯意之聯絡，由乙○○自民國（下同）八十九年五月下旬（起訴書誤
    植為八十九年八月間），向陳春桃（另案經臺灣臺中地方法院檢察署檢察官以九
    十年度偵字第一四四八六號為不起訴處分）以每月新臺幣（下同）一萬元之租金
    ，承租坐落於臺中縣大雅鄉○○段第二一四七號、第二一四七─一號、第二一四
    八號、第二一四八─一號、第二一四九號、第二一四九─一號等六筆土地（起訴
    書誤植為僅同上地段第二一四七號一筆土地），租約至九十一年五月三十一日止
    ，以堆放乙○○從事小型土木包工業後，清除新建建築物現場或工地內、外時產
    生之混凝土、磚塊、模板、廢紙之不含有毒性之一般事業廢棄物，現場並由丙○
    ○負責管理，於貯存一定數量後，再載運至傾倒廢棄物地點傾倒，而共同未依規
    定領有廢棄物清除、處理許可文件，而從事廢棄物貯存、清除、處理業務。嗣於
    八十九年九月二十五日下午一時四十分許，於上址經行政院環保署稽查大隊會同
    內政部警政署環保警察大隊第二中隊查獲。
二、案經臺中縣警察局豐原分局報告臺灣臺中地方法院檢察署檢察官偵查起訴。
    理  由
一、訊據被告乙○○、丙○○二人固均坦承右揭被告乙○○為保森企業有限公司之負
    責人，與丙○○為夫妻關係，被告乙○○自八十九年五月下旬，向案外人陳春桃
    以每月一萬元之租金、承租右揭土地堆置一般事業廢棄物，現場並由丙○○負責
    管理，於貯存一定數量後，再載運至傾倒廢棄物地點傾倒。未依規定領有廢棄物
    清除、處理許可文件，從事廢棄物貯存、清除、處理業務，於八十九年九月二十
    五日下午一時四十分許，於上址經行政院環保署稽查大隊會同內政部警政署環保
    警察大隊第二中隊查獲等情不諱，惟均矢口否認有何違反廢棄物清理法之犯行，
    一般辯稱：並不知悉未經申請許可文件，不得經營廢棄物貯存、清除、處理；伊
    等沒有堆置磚塊、混凝土，只是堆置廢鐵、廢紙回收維生，行政院環保署督察工
    作紀錄是亂寫的，現場圖上所照的都是廢鐵、廢紙云云。惟查：從事廢棄物清除
    、處理業務者，應向直轄市、縣（市）主管機關或中央主管機關委託之機關申請
    核發公民營廢棄物清除、處理機構許可文件後，始得受託清除、處理廢棄物業務
    ，修正後廢棄物清理法第四十一條前段定有明文。廢棄物清理法既經立法院通過
    ，總統明令公布，國民即須依照法律規定之意旨一體遵循，不得任意諉為不知。
    且不得因不知法律而免除刑事責任，刑法第十六條前段定有明文，被告乙○○、
    丙○○自不得以不知貯存、清除、處理廢棄物，須經主管機關核發許可文件後始
    得為之，而圖卸免刑事責任。又查：被告乙○○向陳春桃所承租，由被告丙○○
    負責管理之上開土地上確堆放有混凝土、磚塊、模板、廢紙之不含有毒性之一般
    事業廢棄物等情，亦有八十九年九月二十五日下午一時四十分許，行政院環保署
    稽查大隊會同內政部警政署環保警察大隊第二中隊查獲當時所照之現場照片附卷
    可稽（見臺灣臺中地方法院檢察署八十九年度核退字第三三○九號偵查卷第三十
    頁至第三十三頁），是被告乙○○、丙○○上開所辯，自屬事後卸責之詞，不足
    採信。此外並有行政環保署督察工作紀錄、地籍圖、現場圖、土地租賃契約書影
    本各一紙、前揭土地所有權狀影本六紙附卷可佐，本案事證已臻明確，被告二人
    犯行，均堪認定。
二、按行為後法律有變更者，適用裁判時之法律，刑法第二條第一項前段定有明文。
    查廢棄物清理法已於九十年十月二十四日經總統公布修正，於同年月二十六日生
    效，有關於未經申請領有廢棄物清除、處理許可文件，從事廢棄物貯存、清除、
    處理，修正後為依該法第四十六條第一項第四款之規定處罰論科。修正後第四十
    六條第一項各款行為處罰之刑度為一年以上五年以下有期徒刑，得併科新臺幣三
    百萬元以下罰金，與廢棄物清理法修正前第二十二條第二項第四款前段之規定相
    較，修正前、後之論罪科刑法條，於有期徒刑部分之高、低刑度均相同，修正後
    之法條得併科新臺幣三百萬元以下罰金，與修正前規定得併科一百萬元（銀元）
    以下罰金，併科罰金之數額亦無不同，自無裁判前之法律較有利於行為人之情形
    ，原審判決認被告乙○○、丙○○二人罪證明確，予以論罪科刑，固非無見，惟
    原審判決誤認修正前之規定，較有利於被告二人，而適用修正前之廢棄物清理法
    第二十二條第二項第四款之規定論處被告二人罪刑，自屬違誤。又按修正後廢棄
    物清理法第四十一條第一項規定：從事廢棄物清除、處理業務者，應向直轄市、
    縣（市）主管機關或中央主管機關委託之機關申請核發公民營廢棄物清除處理機
    構許可文件後，始得受託清除、處理廢棄物業務。但有下列情形之一者，不在此
    限：一、執行機關依第五條第二項、第六項、第十二條第一項辦理一般廢棄物之
    回收、清除、處理、再利用。二、依第八條規定緊急清理廢棄物所指定之設施或
    設備。三、依第十四條第二項規定依報經中央主管機關核准之方式清除、處理一
    般廢棄物。四、依第十八條第一項規定回收、貯存、清除、處理一般廢棄物。五
    、第二十八條第一項第二款、第三款第二目至第五目、第四款之清除機具、處理
    設施或設備。六、目的事業主管機關依第三十三條、第三十四條規定自行或輔導
    設置之處理設施。七、中央主管機關會同中央目的事業主管機關依第三十五條第
    一項設置之設施。與修正前廢棄物清理法第二十條規定比較觀之，修正後廢棄物
    清理法第四十一條第一項固增訂有從事廢棄物清除、處理業務者，毋庸申請許可
    文件，即可受理清除、清理廢棄物業務之七款除外情形。本件被告乙○○、丙○
    ○二人經核並無前述除外情形存在，自無上開修正後廢棄物清理法之可罰性範圍
    較有利於被告之情形，從而原審法院檢察署檢察官上訴意旨認修正後廢棄物清理
    法較修正前之規定有利於被告，即無理由，惟原審法院檢察署檢察官上訴意旨雖
    無理由，然原審判決，既有上開可議之處，自應由本院予以撤銷改判。
三、按從事廢棄物清除、處理業務者，應向直轄市、縣（市）主管機關或中央主管機
    關委託之機關申請核發公民營廢棄物清除處理機構許可文件後，始得受託清除、
    處理廢棄物業務，修正後廢棄物清理法第四十一條前段定有明文。被告乙○○、
    丙○○未經向主管機關申請核發清除、處理廢棄物機構之許可文件，擅自受託貯
    存、清除、處理廢棄物業務。核被告乙○○、丙○○二人所為，均係犯修正後廢
    棄物清理法第四十六條第一項第四款前段之罪。被告乙○○、丙○○二人有犯意
    之聯絡及行為之分擔，均為共同正犯。爰審酌被告乙○○、丙○○二人經營上揭
    廢棄物貯存、清除、處理之時間並非久長，所生危害尚非重大，於事後已停止繼
    續經營廢棄物貯存、清除、處理業務，有照片三紙為憑（見原審卷第二十六頁）
    ，等一切情狀，分別量處乙○○有期徒刑壹年肆月、丙○○有期徒刑壹年肆月。
    末查被告乙○○、丙○○二人前均未曾受有期徒刑以上刑之宣告，此有臺灣臺中
    地方法院檢察署刑案資料查註紀錄表與臺灣高等法院被告全國刑案紀錄表各一紙
    在卷可憑，其因一時失慮，偶罹刑章，經此偵審程序教訓及刑之宣告後，當知所
    惕勵，信無再犯之虞，本院認前開對其所宣告之刑，均以暫不執行為適當，併均
    予以宣告緩刑四年，以啟自新。
四、扣案之記事本一本、估價單計二十八張、車輛保養紀錄單九張部分：其中記事本
    為被告乙○○、丙○○二人記載其友人聯絡電話內容之聯絡記事本；估價單中其
    中六紙抬頭標明「姐夫」者，月份為一、二、三、四、五、十二月份（年份不詳
    ）、其中十五紙抬頭標明「金森」者，均係八十九年六月份前營業稅支出之款項
    記載、其中一紙抬頭標明為「阿森」者，為三月份之單據（年份不詳）、餘三紙
    未標明抬頭者，為一、二、三、四、十二月之單據，其中二紙抬頭標明「保森」
    者，為八十八年九、十月份與八十九年五、六月份營業稅之支出單據、其中一紙
    抬頭標明為「暐川工程行」者，為八十五年三月十一日之單據；九紙車輛保養紀
    錄單均係八十九年二至三月份之車輛維修紀錄，均與被告前揭犯行時間有異。且
    被告乙○○、丙○○二人於原審及本院審理中均堅稱：扣案之單據，與經營前揭
    廢棄物貯存、清除、處理業務無關。是扣案之記事本一本、估價單二十八紙、車
    輛保養紀錄九紙，自非供被告乙○○、丙○○二人犯罪使用之物，爰不另宣告沒
    收，附此敘明。
據上論斷，應依刑事訴訟法第三百六十九條第一項前段、第三百六十四條、第二百九
十九條第一項前段，修正後廢棄物清理法第四十六條第一項第四款前段，刑法第十一
條前段、第二條第一項前段、第二十八條、第七十四條第一款，判決如主文。
本案經檢察官甲○○到庭執行職務。
中      華      民      國　  九十一     年      四       月   二十五   日
                              　　　臺灣高等法院臺中分院刑事第三庭
                                  　　　　審判長法  官　陳　朱  貴
                                                法　官  劉　連　星
                                        　　　　法　官  胡  忠  文
右正本證明與原本無異。
如不服本判決應於收受送達後十日內向本院提出上訴書狀，其未敘述上訴之理由者並
得於提起上訴後十日內向本院補提理由書（均須按他造當事人之人數附繕本）。
                                                書記官  許  美  惠
中      華      民      國　  九十一     年      四       月   二十六   日
附錄本判決論罪科刑法條：
修正後廢棄物清理法第四十六條
有下列情形之一者，處一年以上五年以下有期徒刑，得併科新臺幣三百萬元以下罰金：
一、任意棄置有害事業廢棄物。
二、事業負責人或相關人員未依本法規定之方式貯存、清除、處理或再利用廢棄物，
    致污染環境。
三、未經主管機關許可，提供土地回填、堆置廢棄物。
四、未依第四十一條第一項規定領有廢棄物清除、處理許可文件，從事廢棄物貯存、
    清除、處理，或未依廢棄物清除、處理許可文件內容貯存、清除、處理廢棄物。
五、執行機關之人員委託未取得許可文件之業者，清除、處理一般廢棄物者；或明知
    受託人非法清除、處理而仍委託。
六、公民營廢棄物處理機構負責人或相關人員、或執行機關之人員未處理廢棄物，開
    具虛偽證明。
無許可文件，以經營廢棄物清除、處理為常業者，處三年以上十年以下有期徒刑，得
併科新臺幣九百萬元以下罰金。
                                                              　　　　　Ｆ
